【裁判字號】    95,訴,1547
【裁判日期】    950830
【裁判案由】    清償借款
【裁判全文】
臺灣臺中地方法院民事判決  95年度訴字第1547號
原      告  臺灣新光商業銀行股份有限公司
            （原名誠泰商業銀行股份有限公司）
                        27、.
法定代理人  丁○○
訴訟代理人  甲○○
被      告  丙○○
訴訟代理人  乙○○
當事人間清償借款事件，本院於民國95年8月16日言詞辯論終結
，判決如下：
    主    文
被告應給付原告新臺幣陸拾壹萬柒仟肆佰貳拾柒元，及自民國九
十五年二月二十八日起至清償日止，按週年利率百分之九計算之
利息；暨自民國九十五年四月一日起至清償日止，逾期在六個月
以內者，按上開利率百分之十，逾期超過六個月部分，按上開利
率百分之二十計算之違約金。
訴訟費用由被告負擔。
    事實及理由
一、首按訴狀送達後，原告不得將原訴變更或追加他訴。但擴張
    或減縮應受判決事項之聲明者，不在此限，民事訴訟法第25
    5條第1項第3款定有明文。原告臺灣新光商業銀行股份有限
    公司（原名誠泰商業銀行股份有限公司）曾於民國94年11月
    29日聲請本院對被告及戊○○核發94年度促字第65813號支
    付命令，命被告及戊○○應連帶給付原告新臺幣（下同）
    704,294元，及自民國94年9月30日起至清償日止，按週年利
    率9%計算之利息；暨自94年10月31日起至清償日止，逾期在
    6個月以內者，按上開利率10%，逾期超過6個月部分，按上
    開利率20%計算之違約金。戊○○於收受上開支付命令後，
    未於法定期間內提出異議，故該支付命令就命戊○○給付部
    分業已確定；惟被告對於該支付命令已合法提出異議，故原
    告對被告所為支付命令之聲請視為起訴；原告嗣於95年6月
    13日，具狀變更其聲明為請求被告應為如主文第1項所示給
    付，核屬減縮應受判決事項之聲明，符合前揭規定，自應准
    許。
二、原告起訴主張：緣戊○○邀同被告為連帶保證人，於93年9
    月30日，與原告簽訂借款契約書，向原告借款900,000元，
    約定清償期為97年9月30日，戊○○應自借款日起，以每月
    為1期，共分48期，依年金法按月平均攤還本息，利率則按
    週年利率9%固定計算，戊○○就上開借款如未依約按期清償
    本息，即喪失期限利益，全部債務視為到期，除就未清償之
    本金應支付依上述利率計算之遲延利息外，逾期在6個月以
    內者，應按上開利率10%，逾期超過6個月部分，則須按上開
    利率20%計付違約金。詎戊○○自94年4月1日起即未再依約
    攤還本息，依據其與原告間之約定，其所負債務已視同全部
    到期，然經原告多次催告，戊○○仍未清償，尚積欠原告如
    主文第1項所示之借款金額、利息與違約金，被告既為戊○
    ○向原告所借款項擔任連帶保證人，就戊○○積欠原告之上
    述債務應負連帶清償責任，爰依保證契約之法律關係提起
    本件訴訟，並聲明如主文第1項所示。
二、被告對其曾在上述借款契約書內簽名及蓋章擔任連帶保證人
    之事並不爭執，對於原告請求其清償如主文第1項所示之金
    額、利息與違約金亦無意見，惟抗辯：伊與戊○○並不認識
    ，當初係伊之友人即訴外人己○○對伊告以欲分期付款買車
    ，需要一名保證人，伊遂隨同己○○至臺中市○○○路上一
    家臺中上豪汽車仲介有限公司（以下簡稱上豪汽車公司），
    並拿出一張空白的借款契約書，指示伊在其中2處簽名，伊
    乃依己○○所言簽名於借款契約書上，故伊並無為戊○○向
    原告所借款項擔任連帶保證人之意等語。
三、原告主張被告曾在主債務人向其借款900,000元，清償期、
    本息攤還方式、利率與違約金之約定均如本判決事實及理由
    第一項所載之借款契約書上簽名蓋章擔任連帶保證人，且該
    筆借款之主債務人自94年4月1日起即未再依約攤還本息，所
    負債務已視同全部到期，惟尚積欠原告如主文第1項所載之
    金額、利息與違約金未清償，被告就該主債務人積欠之上述
    債務，應負連帶清償責任等事實，業據其提出借款契約書及
    貸放明細歸戶查詢（以上均為影本）各1份為證，且為被告
    所不爭執，堪信為真實。被告雖抗辯其並無為戊○○向原告
    所借上述款項擔任連帶保證人之意等語，惟依證人即承辦被
    告擔任上述借款連帶保證人對保事宜之前原告銀行職員何易
    霖於本院95年8月16日言詞辯論期日到庭結證稱：本件借款
    之借款人戊○○及連帶保證人即被告均係在上豪汽車公司辦
    理對保，伊於其2人對保時均在場，但其2人並非一起對保，
    是戊○○在早上先辦理對保，對保時先寫申請書，並簽署借
    款契約書及本票，被告則在同日下午與訴外人己○○一起到
    上豪汽車公司去對保，被告在借款契約書上簽名時，戊○○
    已經在同一份契約書上簽名了等語觀之，顯見被告係在知悉
    向原告借用上述款項之人為戊○○之情況下，在上開借款契
    約書上簽名，其抗辯不知該筆借款之主債務人為戊○○云云
    ，即非可採。況按保證契約係保證人與債權人約定，於主債
    務人不履行債務時，由保證人代負履行責任之契約，故保證
    契約因債權人與保證人對於由後者代主債務人負給付責任之
    事達成合意時即成立。被告既係在受原告指示辦理本件借款
    對保事宜之證人何易霖在場之情況下，出於自願而在上開借
    款契約書連帶保證人欄簽章，自係同意依該借款契約書所載
    約款，於主債務人未依約清償該筆借款時負連帶清償責任，
    是其與原告間已成立內容如該借款契約書所載之保證契約，
    乃甚為明確，則原告請求被告給付該筆借款主債務人戊○○
    已屆清償期而未償還之借款本金、利息與違約金，自屬於法
    有據，故被告所辯上情縱屬實情，亦無從解免其依上述借款
    契約書應負之連帶保證人責任。
四、戊○○以被告為連帶保證人向原告借款900,000元，惟未依
    約按期繳納本息，尚積欠原告如主文第1項所示之借款本金
    、利息及違約金，依其與原告簽訂之約定書第9條第1款及第
    10條第1款所定，其債務已視為全部到期，業如前述。被告
    既為戊○○向原告借款擔任連帶保證人，即不得依民法第74
    5條「保證人於債權人未就主債務人之財產強制執行而無效
    果前，對於債權人得拒絕清償」規定，主張在原告未就戊○
    ○之財產強制執行無效果前，拒絕向原告清償，另依民法第
    740條「保證債務，除契約另有訂定外，包含主債務之利息
    、違約金、損害賠償及其他從屬於主債務之負擔」規定，其
    就戊○○所負前揭借款本金、利息及違約金等債務應負連帶
    清償責任。從而，原告依連帶保證之法律關係，請求被告為
    如主文第1項所示之給付，為有理由，應予准許。
五、訴訟費用負擔之依據：民事訴訟法第78條。
中    華    民    國    95    年     8    月    30    日
                  民事第一庭    法  官  鍾啟煒
正本係照原本作成。
如對本判決上訴，須於判決送達後20日內向本院提出上訴狀。
中    華    民    國    95    年     8    月    30    日
                                書記官  張美鶯


司法院資訊處製作；財團法人民間司法改革基金會備份。
